【裁判字號】    91,上訴,1364
【裁判日期】    920227
【裁判案由】    偽造文書等
【裁判全文】
臺灣高等法院臺南分院刑事判決            九十一年度上訴字第一三六四號    Ｇ
      上  訴  人
      即  被  告  乙  ○  ○
右上訴人因偽造文書等案件，不服臺灣嘉義地方法院九十年度訴字第四二七號中華民
國九十一年八月七日第一審判決（起訴案號：臺灣嘉義地方法院檢察署九十年度偵字
第二六九二號），提起上訴，本院判決如左：
      主      文
原判決關於乙○○部分撤銷。
乙○○共同連續行使偽造私文書，足生損害於他人，處有期徒刑柒月。偽造之「甲○
○」印章壹個、取款憑條上所偽造之「甲○○」印文柒枚、署押壹枚、及八十八年十
月八日匯款委託書上匯款人欄偽造之「甲○○」署押壹枚均沒收。
      事      實
一、乙○○與李俊德（原審判處罪刑並予緩刑確定）為夫妻，二人原均任職於慶豐商
    業銀行股份有限公司嘉義分公司（下稱慶豐銀行），李俊德擔任法務人員，乙○
    ○則擔任存匯部門櫃員，理應為慶豐銀行利益處理事務；詎李俊德因乙○○之舅
    舅賴先民向慶豐銀行購買房地，有部分餘款未付，李俊德乃基於意圖為賴先民不
    法所有之概括犯意，自八十七年六月起至八十八年十月止，利用其代理慶豐銀行
    出售房地，收受房地買受人給付慶豐銀行款項之機會，侵占入己挪充賴先民前述
    購屋款之用，再以前帳補後帳之方式，依序填補應繳回慶豐銀行之售屋款項，意
    圖掩飾犯行，前後共侵占四百三十萬元，致生損害於慶豐銀行之利益；嗣乙○○
    得知李俊德無法彌補上述款項，乃於八十八年十月初某日，在嘉義市○○街口，
    利用一已成年之不詳姓名之刻印業者盜刻李俊德姨丈甲○○之印章，並與李俊德
    共同基於概括之犯意，連續於八十八年十月八日、八十八年十月二十一日、八十
    八年十一月二十九日、八十九年二月十一日、八十九年五月三日、八十九年五月
    八日、八十九年五月十六日，由乙○○偽造甲○○之取款憑條，盜蓋甲○○之印
    章於取款憑條上，盜領甲○○存於慶豐銀行帳號00000000000000
    號帳戶內之存款各為四百萬元、二十八萬元、一萬三千元、八千元、六萬四千元
    、一萬五千元、八千元，共計四百三十八萬八千元，以詐術使慶豐銀行交付甲○
    ○之財物。其中八十八年十月八日當日，於領得四百萬元後，於匯款委託書上
    款人欄偽造甲○○之署押，偽造款委託書，以轉帳方式將四百萬元匯入羅惠美
    設於寶島銀行嘉義分行之00000000000000、帳戶內，足以生損害
    於甲○○，再由李俊德於八十八年十月八日自羅惠美帳戶領出四百萬元存入慶豐
    銀行充做前述之售屋所得價款，其後六筆款項總計三十八萬八千元則交由乙○○
    持以償還其他借款。嗣經慶豐銀行向甲○○催繳質借利息時，始查覺上情。
二、案經慶豐銀行訴請臺灣嘉義地方法院檢察署檢察官偵查起訴。
        理      由
一、上開偽刻印章、填載取款憑條並蓋用該偽造之印章、領取甲○○存款並於八十八
    年十月八日當日，於領得四百萬元後，於匯款委託書上虛偽填載甲○○之署押，
    以偽造款委託書，用轉帳方式將四百萬元匯入羅惠美設於寶島銀行嘉義分行之
    00000000000000、帳戶內再行領出充做售屋所得價款之事實，業
    據上訴人即被告乙○○坦承不諱，核與告訴人指訴之情節相符，被告乙○○雖辯
    稱：領取甲○○款項第一次肆佰萬是領了以後才告訴甲○○，以後幾次領錢，要
    領以前都有告訴甲○○太太，都是伊先生打電話給甲○○太太云云，惟此為證人
    甲○○於本院審理時所否認，並稱不知有這回事等語。足認被告所辯不足採信，
    此外，復有意願書、協議書、匯款委託書、轉帳收入傳票、李俊德經手之出售擔
    保品明細各一紙、不動產買賣契約書、現金收入傳票二紙、取款憑條七紙（均影
    本）附卷可稽，事證明確，被告犯行堪以認定。
二、核被告乙○○偽造取款憑條並提出盜領款項，及於偽造匯款委託書以轉帳方式匯
    出款項，所為係犯刑法第二百十六條、第二百十條行使偽造私文書罪及第三百三
    十九條第一項之詐欺取財罪；其偽造印章（此部分係間接正犯）、印文、署押之
    行為為偽造私文書行為所吸收，又偽造私文書之行為為行使之行為所吸收，均不
    另論罪。其與共同被告李俊德二人間就行使偽造私文書及詐欺部分，有犯意聯絡
    、行為分擔，均為共同正犯。被告乙○○先後行使偽造私文書、詐欺取財之犯行
    ，均時間緊接，所犯為構成要件相同之罪，皆分別為連續犯，應依刑法第五十六
    條規定各以一罪論並加重其刑。其行使偽造文書犯行與詐欺取財犯行，有方法、
    結果之牽連關係，應依刑法第五十五條從一重行使偽造私文書處斷。
三、原審就被告乙○○部分予以論科固非無見，惟被告於八十八年十月八日當日，於
    盜領四百萬元後，於匯款委託書匯款人欄填載甲○○之署押，偽造甲○○名義之
    委託書，以轉帳方式將四百萬元匯入羅惠美設於寶島銀行嘉義分行之00000
    000000000、帳戶內之事實，原判決未於犯罪事實欄內予以敘述，且未
    將匯款委託書上偽造之甲○○署押諭知沒收即有未洽。被告上訴指原判決量刑過
    重及除第一次領款外均於領款前事先告知甲○○太太（即使告知甲○○太太亦不
    代表已取得甲○○同意）云云雖無可取，惟原審此部份判決既有可議，自應予撤
    銷改判。爰審酌被告乙○○係為親屬償還貸款，犯罪所得悉數充入公司帳戶，非
    為己身利益、犯罪後態度等一切情狀，量處如主文第二項所示之刑。偽造之「甲
    ○○」印章一個及取款憑條上所偽造之「甲○○」印文七枚、署押一枚、八十八
    年十月八日匯款委託書上偽造之甲○○署押一枚，均應依刑法第二百十九條規定
    ，併予宣告沒收。
據上論斷，應依刑事訴訟法第三百六十九條第一項前段、第三百六十四條、第二百九
十九條第一項前段、刑法第二十八條、第五十六條、第二百十六條、第二百十條、第
三百三十九條第一項、第五十五條、第二百十九條，罰金罰鍰提高標準條例第一條前
段，判決如主文。
本案經檢察官羅清溪到庭執行職務。
中    華    民    國      九十二      年      二      月      廿七      日
                                  臺灣高等法院臺南分院刑事第二庭
                                      審判長法官  游    明    仁
                                            法官  陳    清    溪
                                            法官  蘇    重    信
右正本證明與原本無異。
如不服本判決，應於判決送達後十日內向本院提出上訴狀，其未敘述理由者並應於提
出上訴狀後十日內向本院補提理由書（應附繕本)。
                                      法院書記官  李    珍    鳳
中    華    民    國      九十二      年      三      月      三        日
附錄法條
刑法第二百一十六條：
行使第二百十條至第二百十五條之文書者，依偽造、變造文書或登載不實事項或使登
載不實事項之規定處斷。
刑法第二百一十條：
偽造、變造私文書，足以生損害於公眾或他人者，處五年以下有期徒刑。
刑法第三百三十九條：
意圖為自己或第三人不法之所有，以詐術使人將本人或第三人之物交付者，處五年以
下有期徒刑、拘役或科或併科一千元以下罰金。
以前項方法得財產上不法之利益或使第三人得之者，亦同。
前二項之未遂犯罰之。


司法院資訊處製作；財團法人民間司法改革基金會備份。
